最高法院刑事判決　　　　　　　　　 111年度台上字第2181號
上　訴　人　張棊翔


上列上訴人因偽造文書案件，不服臺灣高等法院中華民國110年1
2月23日第二審判決（110年度上訴字第2679號，起訴案號：臺灣
新北地方檢察署108 年度偵字第9762號），提起上訴，本院判決
如下：
    主  文
上訴駁回。
    理  由
一、刑事訴訟法第377 條規定，上訴於第三審法院，非以判決違
    背法令為理由，不得為之。是提起第三審上訴，應以原判決
    違背法令為理由，係屬法定要件。如果上訴理由書狀並未依
    據卷內訴訟資料，具體指摘原判決不適用何種法則或如何適
    用不當，或所指摘原判決違法情事，顯與法律規定得為第三
    審上訴理由之違法情形，不相適合時，均應認其上訴為不合
    法律上之程式，予以駁回。至原判決有無違法，與上訴是否
    以違法為理由，係屬二事。本件原審審理結果，認定上訴人
    張棊翔有原判決引用第一審判決事實欄所載之共同行使變造
    準私文書、共同行使變造私文書等犯行明確，因而維持第一
    審依想像競合犯之規定，從一重論處上訴人共同行使變造私
    文書之罪刑，駁回其在第二審之上訴，已引用第一審判決書
    記載之事實、證據及理由，並補充敘明何以駁回上訴人提起
    第二審上訴之理由。
二、犯罪事實之認定，證據之取捨及其證明力如何，乃事實審法
    院自由判斷之職權，如其取捨不違背證據法則、經驗法則與
    論理法則，即不得指為違法，而得據為上訴第三審之理由。
    原判決引用第一審判決並補充說明其主要依憑證人張淑家（
    即共犯）、藍偉展（即告訴人）之證述，及卷附之財團法人
    金融聯合徵信中心（下稱徵信中心）當事人綜合信用報告（
    下稱信用報告）、徵信中心函文暨附件、借據等為據，敘明
    上訴人明知張淑家債務龐大，為掩飾張淑家之真實信用資力
    ，而與張淑家基於犯意聯絡，由上訴人變造張淑家之國民身
    分證字號於信用報告上，並做成電磁紀錄檔案之準私文書後
    ，以LINE通訊軟體傳送給藍偉展而行使之，再接續將之列印
    成紙本，交由張淑家交予藍偉展而行使變造私文書，並向藍
    偉展騙稱其信用狀況，致藍偉展陷於錯誤而貸予新臺幣20萬
    元，足生損害徵信中心等旨，並就上訴人否認犯行之辯詞如
    何之不可採，併予指駁。核其論斷，俱有卷存資料可憑，復
    與經驗法則、論理法則無違，並無上訴理由所謂原判決單憑
    張淑家一人證述而為事實認定之情形。又張淑家因共犯本案
    而經判刑確定，且其倘係單獨變造準私文書或私文書而行使
    之，其欲再向藍偉展借款時，焉有可能向藍偉展詢問如何操
    作自然人憑證以申請聯徵報告，並傳送其債信不佳之真實聯
    徵報告予藍偉展而自曝犯行之理等旨，均經原判決論述清楚
    ，即無上訴人所稱張淑家所證具有推卸責任之動機，或其提
    供真實之聯徵報告係意圖蒙混等情。是原判決並無上訴理由
    所指判決違背證據法則，或判決理由不備等違法。上訴理由
    顯係反覆就原判決已明白認定之事實為爭執，並非依據卷內
    資料而為具體指摘，自非適法之上訴第三審之理由。
三、綜合前述及其他上訴理由，係對原審採證認事之適法職權行
    使，徒憑己見，任意指為違法，不符首揭法定上訴第三審之
    理由，其關於共同行使變造私文書及準私文書犯行部分之上
    訴違背法律上之程式，應予駁回。又刑事訴訟法第376條第1
    項各款所規定之案件，經第二審判決者，除第二審法院係撤
    銷第一審法院所為無罪、免訴、不受理或管轄錯誤之判決，
    並諭知有罪之判決，被告或得為被告利益上訴之人得提起上
    訴外，其餘均不得上訴於第三審法院，為該條項所明定。又
    裁判上一罪案件之一部分，得提起第三審上訴者，其不得上
    訴第三審部分，依審判不可分原則，第三審法院亦應併予審
    判，但以得上訴部分之上訴合法為前提。本件得上訴之上開
    行使變造私文書等重罪部分，其上訴既違背法律上之程式而
    予以程序駁回，對於檢察官認有想像競合犯關係而為第一審
    、第二審均判決有罪之刑法第339條第1項詐欺取財罪部分，
    核屬刑事訴訟法第376 條第1項第4款之案件，依上開說明即
    不得上訴於第三審法院，自無從適用審判不可分原則，併為
    實體上審判，上訴人此部分上訴亦不合法，應併予駁回。
四、依刑事訴訟法第395條前段，作成本判決。    
中    華    民    國   111    年    4     月    21    日
                  刑事第三庭審判長法  官  徐  昌  錦  
                                  法  官  林  恆  吉  
                                  法  官  周  政  達  
                                  法  官  林  海  祥  
                                  法  官  侯  廷  昌  
本件正本證明與原本無異
                                  書記官
中    華    民    國   111    年    4     月    28    日